【裁判字號】    92,上易,1032
【裁判日期】    920821
【裁判案由】    家庭暴力之傷害
【裁判全文】
臺灣高等法院高雄分院刑事判決                  九十二年度上易字第一三二號
    上  訴  人  台灣高雄乙方法院檢察署檢察官
    被      告  甲○○
右上訴人因被告傷害案件，不服臺灣高雄乙方法院九十二年度簡上字第七十四號中華
民國九十二年五月十六日第一審判決（聲請簡易判決處刑案號：臺灣高雄乙方法院檢
察署九十一年度偵字第二五０六五號），提起上訴，本院判決如左：
      主  文
上訴駁回。
      理  由
一、按乙方法院簡易庭對被告為簡易判決處刑後，經提起上訴，而乙方法院合議庭認
    應為無罪判決之諭知者，依同法第四百五十五條之一第三項準用第三百六十九條
    第二項之規定意旨，應由該乙方法院合議庭撤銷簡易庭之判決，改依第一審通常
    程序審判。其所為判決，應屬於「第一審判決」，檢察官仍得依通常上訴程序上
    訴於管轄第二審之高等法院，最高法院九十一年度台非字第二一號判決可資參照
    。
二、本件聲請簡易判決處刑意旨略以：甲○○與丙○○係夫妻，二人間具有家庭暴力
    防治法第三條第一款之家庭成員關係。二人前因細故爭吵而分居，民國（下同）
    九十一年九月十五日某時，甲○○藉口要求丙○○返回高雄市○○區○○街十巷
    二十七號住處幫忙，嗣於同日晚間九時五十分許，待丙○○到達高雄市○○區○
    ○街口時，甲○○即現身欲向丙○○催討機車鑰匙，竟自後以手強抱丙○○，再
    動手強搶丙○○手中之鑰匙，二人在拉扯之中，甲○○竟萌傷害犯意，以不詳之
    方式毆打丙○○之右大腿，因而致丙○○右大腿二處瘀傷，因認被告甲○○涉犯
    刑法第二百七十七條第一項之傷害罪嫌。
三、按犯罪事實應依證據認定之，無證據不得推定其犯罪事實；又不能證明被告犯罪
    者，應諭知無罪之判決；刑事訴訟法第一百五十四條、第三百零一條第一項分別
    定有明文。所謂證據，須適於為被告犯罪事實之證明者，始得採為斷罪資料，如
    未能發現相當證據，或證據不足以證明，自不能以推測或擬制之方法，以為裁判
    基礎。又告訴人之指訴，係以使被告判罪處刑為目的，故多作不利於被告之陳述
    ，自不得以其指訴為被告犯罪之唯一證據，若以之為證據方法，必其指訴，無有
    瑕疵，且查與事實相符，始得資為判決之基礎，此有最高法院五十三年台上字第
    二七五０號、四十年台上字第八十六號判例、八十四年度台上字第五三六八號、
    七十九年度台上字第三九二三號判決可資參照
四、本件公訴人認被告甲○○涉有傷害罪嫌，係以告訴人丙○○之指訴、證人王賴貴
    美於偵查中之證述暨有驗傷診斷書為其論據。惟訊據被告固坦承有於右揭時、乙
    與告訴人丙○○爭奪機車鑰匙之情事，惟否認有傷害之犯行，辯稱：告訴人騎機
    車出現在我住家附近，我要把機車牽回，並沒有打她，只有搶機車鑰匙，告訴人
    丙○○提出本件傷害告訴，係經不詳人士之指點，目的在於向法院訴請離婚等語
    。
五、經查：
  (一)本件被告與告訴人於九十一年九月十五日晚間九時五十分許，在高雄市○○街口
    ，為爭奪機車鑰匙而發生拉扯之事實，固據被告坦承在卷，核與告訴人丙○○指
    訴之情節相符，並經證人王賴貴美證述在卷，告訴人丙○○此部分之指訴堪可採
    信。告訴人丙○○於九十一年九月十六日上午十一時許，前往國軍左營醫院驗傷
    時，右大腿鼠蹊部與膝蓋中間有二處二ｘ二公分之瘀傷，固有該院所出具受理家
    庭暴力事件驗傷診斷書一紙可憑（見警卷第四頁），惟應審究者，係告訴人丙○
    ○所受之前開傷害是否為被告所為。
  (二)告訴人丙○○於警詢中指稱：「我所受之傷害係遭我丈夫毆打所致」等語，於檢
    察官偵查中則表示：「他（指被告）要搶我機車鑰匙，因為我想回大嫂家，他不
    讓我走，我坐在機車上，他硬要把我拉下來，把我拉下來後，他就要搶我機車鑰
    匙，在拉扯之間他就撞到我的右大腿導致瘀傷」等語（見偵查卷第五頁背面）；
    於原審法院指稱：「九月七日我與甲○○發生爭執，我去住蔣淑惠的家，九月十
    五日，我丈夫打電話要我回去整理家務，我擔心我丈夫有暴力傾向，要求分居，
    做完家事要回去蔣淑惠的家，但是因為要拿東西去鼓南街附近給嬸婆，所以在巷
    子口等，我丈夫就衝出來搶我機車鑰匙，與我發生扭打，拉扯中我蹲下去，頭戴
    安全帽，我丈夫手撞到我右大腿，我隔天去驗傷。」等語（見原審九十二年度簡
    上字第二十八頁）；於本院調查時則指稱：被告要搶我機車，被告的手在搶機車
    拉扯時，不小心撞到我大腿內側造成瘀傷等語（見本院卷第二十七頁第一行）。
    告訴人丙○○就所受之傷害究係遭被告毆打所致，抑或遭被告以手撞傷，先後所
    述不一，而證人王賴貴美於原審審理中證稱：在檢察官偵查作證當天，被害人跟
    我說她的腿傷是當天拉扯時被車子碰傷等語（見原審卷第四十頁），又與告訴人
    前揭所述，係遭被告毆傷、以手撞傷等情不合，是告訴人所受傷害是否為確為被
    告所造成，非無可疑。
  (三)證人王賴貴美於原審審理中另證稱：甲○○抱住被害人雙手，搶她的鑰匙；被告
    站在被害人的旁邊，我確定他們兩人一直都是站著等語（見原審卷第四十頁），
    而如前所述，告訴人丙○○所受傷害係在右大腿鼠蹊部與膝蓋中間，則雙方均站
    立拉扯之際，被告如何能以手毆打或撞傷告訴人丙○○右大腿鼠蹊部與膝蓋中間
    ？再者，王賴貴美於本院審理時亦證稱：被告並未打告訴人等語（見本院卷第五
    十四頁），益徵告訴人丙○○所訴係遭被告毆打、撞傷等情，與事實不符。
  (四)證人蔣淑惠於原審審理時證稱：「丙○○九月七日就一直住在我那裡，到案發當
    天都是，案發當日回家她有說手稍微扭到，我問她須否就醫，她說不用，並沒有
    提及大腿的傷勢」等語（見原審卷第二十九頁），亦不能證明被告有傷害之行為
    ，告訴人於翌日即九十一年九月十六日上午十一時就醫之時所製作之受理家庭暴
    力事件通報表於「本次受害之狀況」欄內亦僅記載「被害人無明顯傷口」，但常
    受到相對人的精神虐待等情，有通報表一紙附卷可稽（見原審卷第十九頁），亦
    無遭被告毆打等相關陳述。再者，經原審向國軍左營醫院查詢前開傷勢造成之時
    間為何，該院亦表示無法斷定是否為九月十五日晚間受傷，有國軍左營醫院九十
    二年三月二十八日（九二）醫和字０七二七號函可證（見原審卷第四十七頁），
    亦無法證明告訴人上開之受傷係被告所為。
    綜上所述，告訴人先後所述，顯有瑕疵之指訴，且與常情不合，又無其他佐證，
    自難僅憑其片面之指訴，遽認所受之傷害係被告所為，原審因以被告犯罪不能證
    明，而撤銷簡易判決處刑，諭知被告無罪之判決，於法並無不合。
五、原審因以被告被訴傷害罪嫌不能證明，而為被告無罪之判決，經核與法並無不合
    ，檢察官上訴意旨雖以：證人王賴貴美於檢察官偵查中證稱「被告從我後面衝過
    去，去搶告訴人的鑰匙」等語，然其於原審之證稱「告訴人手牽機車，沒有發動
    也沒有騎在上面，只是站在車旁，被告就站在告訴人旁邊」等語，證人王賴貴美
    對於現場二人之狀況前後證述，顯然不一。證人蔣淑惠雖證稱「告訴人僅告以手
    有扭傷，而未告知其右大腿有二處瘀傷」，惟亦不能據此斷定告訴人所受傷勢係
    不實等情，指摘原判決不當。惟查：證人王賴貴美就被告並未動手毆打或撞擊告
    訴人腿部之事實，始終證述如一，且無論被告是否確有自告訴人後方衝向告訴人
    ，以爭奪機車鑰匙，抑或雙方自始即站著拉扯爭奪機車鑰匙，均不致造成告訴人
    右大腿鼠蹊部與膝蓋間受有瘀傷。再者，證人蔣淑惠所證雖不能證明告訴人所受
    傷害係屬不實，惟亦不能證明係被告所為，自難據為被告不利之認定。檢察官執
    此聲明上訴，指摘原判決不當，為無理由，應予駁回。
據上論結，應依刑事訴訟法第三百六十八條，判決如主文。
本案經檢察官劉文水到庭執行職務。
中    華    民    國        九十二      年      八      月    二十一    日
                              臺灣高等法院高雄分院刑事第四庭
                                  審判長法官  蕭權閔
                                        法官  陳啟造
                                        法官  李嘉興
右正本證明與原本無異。
不得上訴。
                                      書記官  劉博文
中    華    民    國        九十二      年      八      月    二十二    日
                                                                      Ｈ


司法院資訊處製作；財團法人民間司法改革基金會備份。
